臺灣臺南地方法院刑事判決
　　公　訴　人　臺灣台南地方法院檢察署檢察官
　　被　　　告　丑○○
　　選任辯護人　賴鴻鳴
　　　　　　　　黃俊達
　　　　　　　　莊信泰
右列被告因偽造有價證券等案件，經檢察官提起公訴（九十一年度偵字第一二一三
號），本院判決如左：
    主  文
丑○○連續意圖供行使之用，而偽造有價證券，處有期徒刑參年陸月。附表一所示
偽造之發票人為子○○本票貳拾玖張沒收。
    事  實
一、丑○○先後於民國八十四年七月十日及同年十一月二十日自任會首，召組互助會
    各一組，會員分別為二十五人、二十一人，每會金額均為新台幣（下同）二萬元
    ，得標者需預先簽發二萬元之本票交予丑○○交予活會會員以收取會款並擔保活
    會會員嗣後得標會款之收取。子○○以其名義分別參加三會，合計六會（其中二
    會係戊○○，一會係高英華，以子○○名義參加），並於八十四年十月十日標得
    一會，丑○○即因受子○○所託代刻印章簽發八十四年十月十日之本票交予活會
    會員。詎料丑○○明知子○○於其後並未再得標，竟基於意圖為自己不法所有及
    偽造有價證券之概括犯意，連續自八十五年四月二十日起至同年十一月二十日止
    ，在其住處，盜用子○○印章簽發如附表一所示之本票供擔保，持以行使，多次
    向活會會員癸○○、己○○、洪甲○○、乙○○、丙○○及其他不詳姓名之會員
    佯稱子○○得標，詐取會款。嗣因該二互助會於八十六年二月間止會，丑○○積
    欠癸○○等人會款，乃向癸○○等人表示欲取回子○○之本票以便向子○○追討
    會款，而取回如附表一所示之本票。之後癸○○等人及子○○因仍未取得會款，
    而向台南縣新市鄉調解委員會聲請調解，丑○○於九十年十一月十九日九時三十
    分許，在該調解委員會調解時提出如附表一所示本票，始為子○○發覺並報警處
    理。
二、案經子○○訴由台南縣警察局善化分局報請台灣台南地方法院檢察署檢察官偵查
    起訴。
    理  由
一、訊據被告丑○○固供認於八十四年七月十日及同年十一月二十日自任會首，召組
    互助會各一組，會員分別為二十五人、二十一人，每會金額均為二萬元，子○○
    以其名義分別參加三會，合計六會，得標者需預先簽發按月二萬元之本票交付以
    擔保其後會款之繳納，其則持各死會會員所簽發當月之本票交予活會會員以收取
    會款及簽發附表所示一所示以子○○為發票人之本票之事實，惟矢口否認犯行，
    辯稱：子○○所參加之互助會六會，業於八十五年二、三月間均已全部標取會款
    ，子○○以電話通知伊以寄放之印章簽發本票交付云云。經查：
    (一)右揭犯罪事實，業據被害人子○○分別於警訊、偵查及本院指訴：伊先後參
        加被告於八十四年七月十日及同年十一月二十日之互助會各一組，會員分別
        為二十五人、二十一人，每會金額均為二萬元，伊分別各參加三會，合計為
        六會，伊本人實際上僅參加三會，均為活會，另三會分別是友人戊○○以其
        名義參加二會、庚○○以其名義參加一會，戊○○之二會均為活會，庚○○
        之一會則為死會；被告積欠伊三會會款，曾支付其中一會部分會款，並簽發
        如附表二編號一之支票予其，以支付另二會部分會款（但經提示未兌現），
        另曾委其收取一位死會之會款，此外仍積欠其每會十萬元，附表一所示本票
        ，是被告所偽造，但何時、何地偽造伊不知情，是於九十年十一月十九日九
        時三十分許，在台南縣新市鄉調解委員會調解時，被告拿出來當證物，伊才
        發現等語，指訴綦詳。又證人戊○○偵訊證稱：伊就上開互助會各參加一會
        ，均為活會，分別繳納會款二十次及十五次，被告共積欠伊七十萬元，子○○有拿一張被告所簽發如附表二編號二之支票予其，以支付會款，但經提示
        後未兌現等語（見偵卷第七頁背面）。復於本院九十一年十一月十九日審理
        時證稱；被告所起之二個互助會，伊以子○○名義各參加一會，都是活會，
        被告止會時有拿附表二編號二之金額五十萬元支票給伊等詞。再證人庚○○
        亦於本院九十一年十一月十九日審理證稱：伊以子○○名義參加被告所起之
        互助會一會（那一日期之互助會已忘記），已標取會款，子○○有將會款交
        給伊等情。告訴人子○○之指陳，核與證人戊○○、庚○○之證述情節相符
        ，並有會單二紙及如附表一所示之本票二十九張、如附表二所示支票影本及
        退票理由單各二紙暨台南縣新市鄉調解委員會九十年民調字第一三七至一四
        二號調解事件卷宗影本（附偵卷內）在卷可稽，並有被告所提出之告訴人印
        章一枚可資佐證。告訴人子○○之指訴堪可採信。
    (二)又被告供認：互助會之會員標取會款時應簽發本票交其持以向活會會員收取
        會款（見本院九十一年十一月五日訊問筆錄）等語。核與證人壬○○、丁○○、張容瑜（即辛○○）、癸○○、洪甲○○、己○○、寅○○、乙○○於
        本院九十一年十一月十九日審理時證稱：會員標取會款時，應簽發本票交付
        會首情節相符。是活會會員於標取會款時，應簽發當月日之本票交付被告收
        執，以供被告向其他活會會員收取會款，應可確認。再被告於上揭訊問期日
        另供以：子○○所參加之互助會六會於八十五年二、三月間全部標取會款云
        云。然參以附表一所示之本票，其發票日分別係八十五年四月二十日（九張
        ）、八十五年七月十日（八張）、八十五年九月二十日（六張）、八十五年
        十一月二十日（六張），有上揭本票影本在卷可佐。果如被告所述子○○已
        於八十五年二、三月間全部標取會款，則子○○所簽發之本票理應在標取會
        款之時即八十五年二、三月或之前，焉有於標取會款之後簽發之理，是可認
        附表一所示本票係被告盜用子○○印章簽發，持以向活會會員癸○○、己○○、洪甲○○、乙○○、丙○○及其他不詳姓名之會員佯稱子○○得標，而
        收取會款之用可認。
     (三)被告雖又辯稱：如附表二所示二張支票是告訴人子○○於其召組互助會後
        沒多久（即八十四年間或八十五年初）向其借用以購買芒果苗，與會款並不
        相關云云，並提出支票存根影本曾記載「借」字以實其說。但告訴人子○○
        陳稱：其在南化郵局及南化鄉農會（信用部現已改為台灣土地銀行南化分行
        ）均有存款，並無向被告借票之必要等語。查偵訊時公訴人經向臺南區中小
        企業銀行新市分行函詢結果，得知如附表二所示支票帳戶係被告於八十五年
        十月二十二日始辦理開戶，此有該分行九十一年八月十六日（九一）南銀市
        分字第二八九號函及所附之存提款明細在卷可參（偵卷第一二二頁至一二五
        頁），故被告於八十五年十月二十二日門戶之後始有可能開簽發票予告訴人
        子○○，核與所述：告訴人子○○於其召組互助會後沒多久所借已有不符。
        雖於本院改稱係於八十五年十二月所借，亦屬事後配合前函調查所得資料之
        飾詞。又公訴人偵訊時再向台南縣南化郵局（新營郵局所轄）及台南縣南化
        鄉農會函詢告訴人子○○之存提款明細結果，得知告訴人子○○於該二機構
        之存款帳戶均有或多或少之積蓄，於支票發票日之八十六年十二月間之存款
        ，最高分別達六十餘萬元及九十餘萬元，此有台灣土地銀行南化分行九十一
        年八月二十三日南化存字第九一０００二八號及新營郵局九十一年八月二十
        九日友九一字第五一０００二一二六號函附明細在卷可稽（見偵卷第一二八
        頁至一四一頁），如係告訴人子○○向被告借票，應有能力繳納票款，無任
        令該二支票退票之理，故告訴人顯無向被告借票之必要，被告所辯，亦無足
        採。
    (四)綜上所述，被告所辯，無非事後卸責之詞，不足採信，其犯嫌洵堪認定，應
        依法論科。
二、按行使偽造有價證券，以取得票面價值之對價，故不另論詐欺罪，但如以偽造之
    有價證券供作擔保或作為新債清償而借款，則其借款之行為，為行使有價證券以
    外之另一行為，其有方法結果關係，應論以詐欺罪之牽連犯（最高法院二十五年
    上字第一八一四號判例及八十三年度臺上字第一七四四號、八十六年度臺上字第
    七一八號判決意旨參照）。本件被告丑○○偽造附表一所示本票供擔保，持向活
    會會員癸○○等人詐取會款，係以偽造之本票作為擔保詐取財物，則其擔保為之
    詐財行為，為行使有價證券以外之另一行為，應予論擬。核被告所為，係犯刑法
    第二百零一條第一項之偽造有價證券罪、第三百三十九條第一項之詐欺取財罪。
    被告盜用印章之行為，為偽造有價證券之部分行為；其偽造有價證券後持以行使
    ，行使偽造有價證券之低度行為亦為偽造有價證券之高度行為所吸收，均不另論
    罪。被告所犯數次偽造有價證券及詐欺取財，時間緊接，觸犯構成要件相同罪名
    ，顯基於概括犯意反覆為之，應依刑法第五十六條連續犯規定，論以一罪，並加
    重其刑，所犯偽造有價證券及詐欺取財二罪間，有方法目的之牽連關係，為牽連
    犯，應依刑法第五十五條從一重之偽造有價證券罪處斷。爰審酌被告犯罪之動機
    、目的、偽造本票之數量、詐取財物之金額、暨犯後毫無悔意之態度等一切情狀
    ，量處如主文所示之刑。偽造之發票人子○○之附表一所示本票二十九張，應依
    刑法二百零五條規定，不問屬於犯人與否宣告沒收之。至於扣案之子○○印章一
    枚，係屬子○○所有，依法不得併予沒收，附此敘明。
據上論斷，應依刑事訴訟法第二百九十九條第一項前段，刑法第五十六條、二百零一
條第一項、第三百三十九條第一項、第五十五條、第二百零五條、罰金罰鍰提高標準
條例第一條前段，判決如主文。
本案經檢察官蔡英俊到庭執行職務
中      華      民      國      九十一    年    十二    月    三    日
                                  臺灣臺南地方法院刑事第五庭
                                          法  官  蘇  清  水
右正本證明與原本無異。
如不服本判決，應於判決送達後十日內，向本院提出上訴狀。
                                          書記官  陳  信  良
中      華      民      國      九十一    年    十二    月    三    日
附表一：（發票人均為子○○、金額均為二萬元）
┌──┬────────┬──────────┬───┐
│編號│   票號         │ 發票日期           │受票人│
├──┼────────┼──────────┼───┤
│ 一 │ＣＨ１１３５４９│八十五年四月二十日  │      │
│    │ＴＳ１１７４７６│八十五年四月二十日  │      │
│    │ＴＳ１１７４７７│八十五年四月二十日  │      │
│    │ＴＳ１１７４７８│八十五年四月二十日  │      │
│    │ＴＳ１４１３１３│八十五年四月二十日  │己○○│
│    │ＴＳ１４１３１６│八十五年四月二十日  │甲○○│
│    │ＴＳ１４１３２３│八十五年四月二十日  │癸○○│
│    │ＴＳ１４１３２４│八十五年四月二十日  │癸○○│
│    │ＴＳ１４１３２５│八十五年四月二十日  │乙○○│
├──┼────────┼──────────┼───┤
│ 二 │ＴＳ１１７４５７│八十五年七月十日    │      │
│    │ＴＳ１１７７１７│八十五年七月十日    │癸○○│
│    │ＴＳ１１７７１８│八十五年七月十日    │癸○○│
│    │ＴＳ１１７７２０│八十五年七月十日    │乙○○│
│    │ＴＳ１１７７２１│八十五年七月十日    │乙○○│
│    │ＴＳ１１７７２２│八十五年七月十日    │甲○○│
│    │ＴＳ１１７７２３│八十五年七月十日    │己○○│
│    │ＴＳ１１７７２４│八十五年七月十日    │丙○○│
├──┼────────┼──────────┼───┤
│ 三 │ＣＨ０４０２１１│八十五年九月二十日  │      │
│    │ＣＨ０４０２１３│八十五年九月二十日  │      │
│    │ＣＨ０４０２１４│八十五年九月二十日  │      │
│    │ＣＨ０４０２１５│八十五年九月二十日  │      │
│    │ＣＨ０４０２１６│八十五年九月二十日  │      │
│    │ＣＨ０４０２１８│八十五年九月二十日  │  │
├──┼────────┼──────────┼───┤
│ 四 │ＣＨ１１３４９２│八十五年十一月二十日│      │
│    │ＣＨ１１３４９４│八十五年十一月二十日│      │
│    │ＣＨ１１３４９５│八十五年十一月二十日│      │
│    │ＣＨ１１３４９６│八十五年十一月二十日│      │
│    │ＣＨ１１３４９８│八十五年十一月二十日│      │
│    │ＣＨ１１３４９９│八十五年十一月二十日│      │
└──┴────────┴──────────┴───┘
  附表二：
┌──┬─────────┬──────┬───┬─────┬──────
│編號│付款人            │帳號        │發票人│金額      │編號
├──┼─────────┼──────┼───┼─────┼──────
│一  │臺南區中小企業銀行│一０一０之０│丑○○│三十八萬元│ＢＣ１１７５
│    │新市分行          │            │      │          │
├──┼─────────┼──────┼───┼─────┼──────
│二  │臺南區中小企業銀行│一０一０之０│丑○○│五十萬元  │ＢＣ１１７５
│    │新市分行          │            │      │          │
└──┴─────────┴──────┴───┴─────┴──────
附錄本案論罪科刑法條全文：
刑法第二百零一條
意圖供行使之用，而偽造、變造公債票、公司股票或其他有價證券者，處三年以上十
年以下有期徒刑，得併科三千元以下罰金。
行使偽造、變造之公債票、公司股票或其他有價證券，或意圖供行使之用，而收集或
交付於人者，處一年以上七年以下有期徒刑，得併科三千元以下罰金。
刑法第三百三十九條第一項
意圖為自己或第三人不法之所有，以詐術使人將本人或第三人之物交付者，處五年以
下有期徒刑、拘役或科或併科一千元以下罰金。
